台灣彰化地方法院刑事裁定　　　　　　　　　　　　　九十一年度聲判字第一三號
　　聲　請　人
　　即告訴人　　天升鋼架企業有限公司
　　代　表　人
　　代　理　人　鐘為盛律師
　　被　　　告　甲○○
右列聲請人因告訴被告侵占等案件，不服台灣高等法院台中分院檢察署檢察長駁回再
議之處分（九十一年上聲議字第一二九號），聲請交付審判，本院裁定如左：
主  文
聲請駁回。
理  由
一、本件聲請交付審判意旨略以：如附件聲請書所載。
二、按告訴人不服上級法院檢察署檢察長或檢察總長認再議為無理由而駁回之處分者
    ，得於接受處分書後十日內委任律師提出理由狀，向該管第一審法院聲請交付審
    判。法院認為交付審判之聲請不合法或無理由者，應駁回之。刑事訴訟法第二百
    五十八條之一、第二百五十八條之三第二項前段，分別定有明文。
三、本件聲請人以被告涉犯侵占等罪，向台灣彰化地方法院檢察署檢察官提出告訴，
    經該檢察署檢察官於民國九十一年三月三日以九十年度偵字第一三０五號為不起
    訴處分後，聲請人不服，聲請再議，亦經臺灣高等法院台中分院檢察署檢察長於
    九十一年五月十六日以九十一年度上聲議字第一二九號處分書以再議為無理由而
    駁回再議，該處分書於同年五月二十一日送達聲請人，聲請人於同年五月三十一
    日委由代理人鐘為盛律師向本院提出交付審判之聲請。
四、聲請人公司主張被告甲○○於八十八年三月間，代理聲請人公司與第三人華豐橡
    膠工業股份有限公司（下稱華豐公司）就「成型廠房新建鋼架工程（下稱系爭工
    程）」為投標、簽訂合約及收受定金等工作，並因此而持有聲請人公司用於該工
    程合約之公司章及負責人私章，詎被告於八十八年五月四日代理聲請人公司向華
    豐公司領得系爭工程之定金支票後，竟未將該支票交付聲請人公司，而逕以其持
    有聲請人之公司章於該支票上背書後轉讓予案外人沈進源兌領，因認被告涉有刑
    法第三百三十五條第一項之侵占罪嫌云云。按被告就其於八十八年五月四日向華
    豐公司領得系爭工程之定金支票後，即背書轉讓予案外人沈進源兌領乙情，並不
    否認，然辯稱伊未侵占，此項工程係伊向華豐公司投標的，僅借用聲請人公司名
    義承攬，再轉包給聲請人公司負責鋼骨部分，因鋼骨工程部分較專業，但伊有派
    人負責監工，第二、三期工程款亦應由伊請領，係華豐公司弄錯了，始由聲請人
    公司以非契約之印章請領等語。是本件首應究明者，即被告有無聲請人公司所指
    稱之經該公司授與代理權後，始與華豐公司簽訂系爭工程合約。經查：（一）系
    爭工程係以聲請人公司名義簽訂，且聲請人公司確實有派人參與鋼骨施工之施作
    等情，為被告所不否認，且有工程合約書影本一件附卷可稽，應為真實；惟系爭
    合約訂立之過程，從一開始即係由被告至華豐公司估價、設計，然因被告公司不
    符合華豐公司之要求，被告即提議由聲請人公司來承作，實際上均由被告與華豐
    公司交涉乙情，業據華豐公司負責人顏明善於偵查中證述明確（見偵查卷九十年
    七月二十四日訊問筆錄），同時並證稱前開工程合約雖係以聲請人公司名義與華
    豐公司簽訂，然由設計圖估價、議價開始，均是被告甲○○與華豐公司交涉，最
    後一次議價時，華豐公司始要求聲請人公司負責人張文祥出面，並於估價單上簽
    名以確認聲請人公司確有同意借牌予被告，依契約本件工程款應由被告請領，且
第一期款也是由被告領取等語，而顏明善與聲請人公司並無怨仇，應不致甘冒被
    處刑罰之危險而作偽證，其證詞應為可採。又被告於系爭工程除有親自去監工外
    ，亦確實有派工人至現場監工一節，復據華豐公司現場監工游明亮到庭證述屬實
    （見偵查卷九十年十月二日訊問筆錄），是被告於前述偵查案件中辯稱係向聲請
    人公司借牌以向華豐公司承攬系爭工程等詞，應可採信。（二）次查，聲請人公
    司確有交付被告系爭工程合約之公司章及負責人張文祥之私章一節，為聲請人所
    自承，復為被告所是認，則衡情鑑於一般工程契約之繁複，其中有許多權利義務
    關係、材料、工程期間、價金等相關細節條件均須經當事人確認始能談妥完成，
    而被告未在聲請人公司擔任任何職務，則聲請人公司稱其係請被告代理簽訂系爭
    工程合約一節，自不合常情，甚者，如請領款項之事，尤為重要，聲請人公司不
    自己親為，反將所有公司合約印章及負責人私章交付被告，委由被告請領，亦難
    令人理解；再被告另辯稱：伊係向聲請人公司借牌，但基於信賴之關係而未簽定
    借牌之合約，且因未簽訂合約，聲請人公司之印章及負責人之私章才由被告保管
    等語，衡諸常情，建築工程上向他人借牌，借用他人名義簽訂合約承攬工程，此
    情形於一般工程界甚多，若雙方當事人基於信任或因談妥其他條件等原因而未書
    面簽定合約，亦不足為奇，是本件被告雖提不出向告訴人公司借牌之合約證明，
    然其所辯尚合乎事理，即難以此即認定被告未向聲請人公司借牌承攬工程之事實
    ，亦無足以反證聲請人主張被告係代理聲請人與華豐公司簽訂系爭工程一事為屬
    真正。（三）系爭工程之第二、三期款項係由聲請人公司請領一節，為被告所不
    否認，然縱使第二、三期款項係由聲請人公司請領，被告仍係有權請領工程款之
    人一節，已據華豐公司負責人顏明善證述明確，已如前述，再就聲請人公司於系
    爭工程中確亦有施工，且實際上系爭工程被告僅係監工並未實際施工乙情，亦為
    被告所不否認（見偵查卷給九十年六月二十七日、同年十月二日及九十一年一月
    十六日訊問筆錄），但並無損於其真正承攬人之地位（蓋被告確有實際監工且經
    證人顏明善證述如前），原彰化地方法院檢察署檢察官雖誤認證人張志民、劉威
    欣、江家名曾於系爭工程施工，固有未洽，但尚不致影響前開偵查結果，至聲請
    人公司於系爭工程中固曾實際施工，然此應係爾後工程款如何請領分配之問題，
    非可據此即謂本件非借牌承攬，聲請人請求傳訊證人余春友、李清德等，或可證
    明渠等係受聲請人公司之託前往施工，並向聲請人公司請領報酬，惟於本件爭點
    之釐清，已無影響，自無予傳訊之必要。綜上所陳，本件被告既無聲請人指陳之
    情事，其向華豐公司請領系爭工程款，且將領得之款項背書予案外人沈進源兌領
    ，難認有何不法所有之意圖，與刑法侵占之要件不符，至被告與聲請人告訴人公
    司間甚或與華豐公司間之內部契約內容及權利義務關係為何，乃渠等契約之爭議
    ，應另循民事程序解決。本院認原處分書已詳予調查說明，並無聲請人所指摘不
    利被告之事證未經檢察機關詳為調查或斟酌之情事，且所載理由亦無違背經驗法
    則、論理法則或其他證據法則等得據以交付審判之事由存在。是聲請人以原處分
    書認事用法尚有未洽，聲請交付審判，即屬無理由，應予駁回。
五、依刑事訴訟法第二百五十八條之三第二項前段，裁定如主文。
中      華      民      國    九十一    年    十一      月     十三     日
                                    台灣彰化地方法院刑事第二庭
                                        審判長法  官  林  欽  章
                                  法  官  李  水  源
                                              法  官  王  義  閔
右正本證明與原本無異。
本件不得抗告。
                                        法院書記官  詹  國  立
中      華      民      國    九十一    年    十一      月     二十     日
